臺灣高雄地方法院刑事判決　　　　　　　96年度易字第1811號
公　訴　人　臺灣高雄地方法院檢察署檢察官
被　　　告　乙○○
上列被告因業務侵占案件，經檢察官提起公訴（96年度撤緩偵字
第121 號），嗣被告於本院準備程序進行中，就被訴事實為有罪
之陳述，經合議庭裁定由受命法官獨任適用簡式審判程序審理，
本院判決如下：
    主  文
乙○○意圖為自己不法之所有，而侵占對於業務上所持有之物，
處有期徒刑捌月，減為有期徒刑肆月，如易科罰金以銀元佰元
即新臺幣玖佰元折算壹日。緩刑貳年。
    事  實
一、乙○○於民國94年4 、5 月間，擔任址設高雄市○○○路與
    中山路口之中租租賃公司業務襄理，負責保管及返還客戶開
    立之支票等業務，為從事業務之人。其本應將甲○○以辦理
    分期貸款之方式向中租公司購買遊覽車，所預先開立每張面
    額均為新台幣（下同）5 萬2500元之分期票10張（該筆貸款
    嗣於94年4 月間清償完畢），返還予甲○○，詎其竟於94年
    4 、5 月間，意圖為自己不法之所有，變易持有為所有之意
    思將上開支票10張侵占入己。嗣95年8 月底間，在高雄市○
    ○路與正言路口，將上開10張支票中票號JAA0000000號（付
    款行社為高雄市第三信用合作社三多分社，發票日期為95年
    9 月15日）之支票，交付予朱永光，以清償積欠朱永光之債
    務，經朱永光再持該票向許丁怨週轉現金，嗣許丁怨於95年
    9 月15日持該支票向高雄市第三信用合作社三多分社提示，
    經該信用合作社通知甲○○後，始知上情。
二、案經高雄市政府苓雅分局報請臺灣高雄地方法院檢察署檢察
    官偵查起訴。
    理  由
壹、程序部分：
    本件被告所犯為死刑、無期徒刑或最輕本刑為3 年以上有期
    徒刑以外之罪，其於準備程序中就被訴事實為有罪之陳述，
    經法官告知簡式審判程序之旨，並聽取公訴人及被告之意見
    後，依刑事訴訟法第273 條之1 第1 項規定，裁定由受命法
    官獨任進行簡式審判程序，合先敘明。
貳、實體部分：
一、認定犯罪事實所憑之證據：
    訊據被告乙○○對於上揭事實均坦承不諱，核與被害人甲○
    ○、證人朱永光、許丁怨指述之情節均互核一致，復有台灣
    票據交換所、遺失票據申請書、退票理由單、支票影本各1
    件在卷可稽（見高市警苓分三字第0950022036號卷），是被
    告上開自白確與事實相符，足堪採為論罪科刑之依據。綜上
    本件事證明確，被告犯行堪以認定。
二、所犯罪名及科刑理由：
(一)本件法律之變更適用：
  1.就業務侵占罪罰金刑最低刑度之變更：
    被告行為後，刑法業於94年2 月2 日經總統以華總一義字第
    09400014901 號令修正公布，並於95年7 月1 日施行，刑法
    施行法第1 條之1 亦於95年6 月14日經總統以華總一義字第
    09500085181 號令公布施行，參酌最高法院95年5 月23日刑
    事庭第8 次會議決議，修正後刑法第2 條第1 項之規定，係
    規範行為後法律變更所生新舊法律比較適用之準據法，於修
    正後刑法施行後，應適用修正後刑法第2 條第1 項之規定，
    為「從舊從輕」之比較。又現行刑法第336 條2 項所定罰金
    刑之最高額為新臺幣90,000元；而被告行為時，依刑法第33
    6 條第2 項、罰金罰鍰提高標準條例第1 條、現行法規所定
    貨幣單位折算新臺幣條例第2 條規定，罰金數額則係以銀元
    （以新臺幣元之3 倍折算）計算，並提高為2 倍至10倍，其
    所定罰金刑之最高額亦為新臺幣90 ,000 元。然於個案中宣
    告罰金刑時，依修正前刑法第33條第5 款規定，罰金最低額
    可為銀元1 元（即新臺幣3 元），惟依修正後刑法第33條第
    5 款規定，罰金最低額則為新臺幣1,000 元，此種行為後法
    律有變更之情形，比較結果，行為後之法律並無較有利於行
    為人可言，自應依刑法第2 條第1 項前段之規定，就被告前
    揭事實欄一(一)所示之行，適用修正前之舊法。
  2.就易科罰金折算標準之變更：
    本件被告犯罪時之刑法第41條第1 項前段規定：「犯最重本
    刑為5 年以下有期徒刑以下之刑之罪，而受6 個月以下有期
    徒刑或拘役之宣告，因身體、教育、職業、家庭之關係或其
    他正當事由，執行顯有困難者，得以一元以上三元以下折算
    一日，易科罰金。」，又受刑人行為時之易科罰金折算標準
    ，依修正前罰金罰鍰提高標準條例第2 條前段規定（現已刪
    除），就其原定數額提高為100 倍折算1 日，則本件受刑人
    行為時之易科罰金折算標準，應以銀元三百元折算1 日，經
    折算為新臺幣後，應以新臺幣九百元折算為1 日。惟94年1
    月7 日修正、94年2 月2 日公布、95年7 月1 日施行之刑法
    第41條第1 項前段則規定：「犯最重本刑為5 年以下有期徒
    刑以下之刑之罪，而受6 個月以下有期徒刑或拘役之宣告者
    ，得以新臺幣一千元、二千元或三千元折算一日，易科罰金
    。」比較修正前後之易科罰金折算標準，以95年7 月1 日修
    正公布施行前之規定，較有利於被告，則應依刑法第2 條第
    1 項前段規定，適用修正前刑法第41條第1 項前段規定，定
    其易科罰金之折算標準。
  3.另刑法分則之罪，其罰金刑貨幣單位由銀元修正為新臺幣之
    法律適用，非屬法律變更，不生新舊法比較問題，而應適用
    刑法施行法第1 條之1 規定，有臺灣高等法院暨所屬法院95
    年法律座談會刑事類提案第16號、第19號法律問題研究結論
    ，可資參照，併附敘明。
(二)經查，被告於案發時擔任中租租賃公司業務襄理，負責保管
    及返還客戶開立之支票等業務，為從事業務之人，竟利用職
    務之便，將業務上保管持有收取自客戶之前揭支票，予以侵
    占入己，核其所為，係犯刑法第336 條第2 項之業務侵占罪
    。
(三)爰審酌被告假藉職務上之機會，將被害人甲○○之支票挪為
    私用，所為實有不當，惟念及被告犯後坦承犯行，態度尚佳
    ，且無任何前科紀錄，有臺灣高等法院被告前案紀錄表1紙
    可稽，素行良好，及其犯罪之手段、目的、動機、所生危害
    、所受教育程度、家庭經濟狀況等其他一切情狀，量處如主
    文所示之刑。又被告犯罪後，中華民國九十六年罪犯減刑條
    例業於96年6 月15日修正公布，並自同年7 月16日起施行，
    本件被告最後之犯罪時點為96年3 月1 日，係在96年4 月24
    日減刑基準日之前，且所犯之罪核與該條例第2 條第1 項之
    規定相符，復無同條例第3 條限制減刑之除外情形，爰依該
    條例第2 條第1 項第3 款規定，減其上開宣告刑期二分之一
    ，並諭知易科罰金之折算標準，以示懲儆。又被告無任何前
    科紀錄，有臺灣高等法院被告前案紀錄表可稽，其經此偵、
    審教訓後，應知所警惕，且於案發不久即賠償被害人民事之
    損失，業經被害人於警詢時陳明在卷（見前開警卷第5 頁）
    ，足認頗具悔意，信無再犯之虞，被害人亦於警詢中表示願
    予被告1 次自新機會等語（見前開警卷第5 頁），是本院認
    前揭對被告所宣告之刑，以暫不執行為適當，併依現行刑法
    第74條第1 項第1 款之規定宣告緩刑2 年，以啟自新。又刑
    法第74條有關緩刑之規定，雖於94年1 月7 日修正公布，並
    於95年7 月1 日施行。然緩刑規定發生變更時，其適用關係
    必須是以案件在裁判時為準，並非以行為時為準，且犯罪在
    新法施行前，新法施行後，緩刑之宣告，應適用新法第74條
    之規定，最高法院著有95年度第8 次刑庭會議決議七亦可資
    參照，是本件有關緩刑之宣告，自應直接適用修正後之刑法
    第74條之規定，附此敘明。
據上論斷，應依刑事訴訟法第273 條之1 第1 項、第284 條之1
、第299 條第1 項前段，刑法第2 條第1 項、第336 條第2 項、
第74條第1 項第1 款、修正前刑法第41條第1 項前段，刪除前罰
金罰鍰提高標準條例，刑法施行法第1 條之1 ，中華民國九十六
年罪犯減刑條例第2 條第1 項第3 款、第7 條、第9 條，判決如
主文。
本案經檢察官丙○○到庭執行職務。
中　　華　　民　　國　　96　　年　　8 　　月　　31　　日
                  刑事第八庭    法  官  李育信
以上正本證明與原本無異。
如不服本判決應於收受本判決後10日內向本院提出上訴書狀，並
應敘述具體理由，如未敘述上訴理由者，應於上訴期間屆滿後20
日內補提理由書狀於本院（均須按他造當事人之人數附繕本）「
切勿逕送上級法院」。
中　　華　　民　　國　　96　　年　　8 　　月　　31　　日
 　　　　　　　　　　　　　　　 書記官  廖佳玲
附錄本案論罪科刑法條全文
中華民國刑法第336 條 (公務公益侵占罪、業務侵占罪)
對 於公務上或因公益所持有之物，犯前條第1 項之罪者，處1
年以上7 年以下有期徒刑，得併科5,000 元以下罰金。
對於業務上所持有之物，犯前條第1 項之罪者，處6 月以上5 年
以下有期徒刑，得併科3,000 元以下罰金。
前2 項之未遂犯罰之。
